【裁判字號】    90,上訴,1893
【裁判日期】    901218
【裁判案由】    廢棄物清理法
【裁判全文】
臺灣高等法院臺中分院刑事判決                    九十年度上訴字第一八九三號
    上  訴  人
    即  被  告  甲○○
右上訴人因廢棄物清理法案件，不服臺灣臺中地方法院九十年度訴字第一０九八號中
華民國九十年九月三日第一審判決（起訴案號：臺灣臺中地方法院檢察署九十年度偵
字第四二一一號），提起上訴，本院判決如左：
      主  文
原判決撤銷。
甲○○共同連續未依廢棄物清理法規定領有廢棄物清除及處理許可證，從事廢棄物清
除處理，處有期徒刑壹年陸月。
      事  實
一、甲○○係５Ｊ－９２５號營業大貨車車主，於民國八十七年間利用其貨車載運砂
    石，嗣因八十八年九月二十一日發生九二一大地震後，自翌日（八十八年九月二
    十二日，檢察官誤為八十八年七月十四日廢棄物清理法條正施行後）起明知未依
    廢棄物清理法規定領有廢棄物清除及處理許可證（起訴書贅列核備文件），不得
    從事清除或處理廢棄物，竟未依法領有廢棄物清除、處理之許可證，竟基於從事
    廢棄物清除、處理之概括犯意，先後僱用數名不知情之成年臨時司機，駕駛甲○
    ○所有上開營業大貨車，連續在南投縣及台中縣、市等地，載運建築廢棄物或一
    般事業廢棄物，傾倒於不特定地點，而從事廢棄物清運之工作，另自八十九年七
    月間起，以每日新台幣（下同）二千五百元之代價，僱用一名知情而姓名年籍不
    詳之蔡姓成年司機，二人基於共同之犯意聯絡及行為分擔，由蔡姓司機負責駕駛
    上開營業大貨車清運廢棄物，每三到五日，再由該蔡姓司機向甲○○報帳點交，
    每趟載運代價為六千元。嗣於九十年二月二十四日，蔡姓司機得到甲○○之同意
    ，駕駛上開大貨車，至台中縣烏日鄉成功嶺附近載運一般事業廢棄物（散漿紙渣
    ），欲至不詳地點傾倒，因車故障，停置在台中縣大里市○○路六號之一修車場
    內，於同日下午二時許甲○○經蔡姓司機通知前往修車場察看時，為警查獲。
二、案經台中縣警察局霧峰分局報告台灣台中地方法院檢察署檢察官偵查起訴。
    理  由
一、訊據被告甲○○坦承其有僱佣司機載運廢棄土、倒塌房屋之廢棄物，惟否認有載
    運事業廢棄物，辯稱伊於八十八年十一、十二月份因車禍腳斷掉，將近一年未開
    車，蔡姓司機所載運之散漿紙渣係在路邊有人攔車請他載運，並非被告叫其載運
    ，被告並未亂倒垃圾，被告都是經過私有土地地主同意後才傾倒，被告平日仍在
    載運砂石等語。惟查，被告在警訊供稱：「從八十七年開始載運砂石，自九二一
    地震後開始載運建築廢棄物，這次是第一次載運事業廢棄物。」，在偵查中供稱
    ：「我是車主，司機說車子壞了我去那邊拖（誤載為托）回來的，我有跟他講可
    以載那些東西，但不可以亂倒。」等語（見偵查卷第十一頁反面、三十一頁反面
    ）、在原審供稱：「我是從九二一地震後開始載廢棄物。」、「．．我在八十九
    年七月間腳受傷，中間找一個蔡姓司機代開，他五天跟我我報帳一次，中間出狀
    況也會跟我報備，他要載之前會先跟我講。」、「．．蔡姓司機知道我沒有清理
    廢棄物的許可證。以前都可以載。」、「（對起訴之犯罪事實有何意見﹖）承認
    ，我是八十八年九月二十二日開始運，我僱請司機載運。載運地點都在埔里鎮比
    較多，台中其他地點也有但很少」、「（有無向主管機申請清理廢棄物牌照﹖）
    有去問過，但因為要十幾萬，所以沒有申請」等語（見原審卷第九七、九八、一
    ０六、一０八頁），並經證人即查獲本案之環保警員張文慈在原審結證屬實，且
    有台中縣環境保護局事業廢棄物稽查紀錄表、職務報告、查扣物品保管條及現場
    照片六幀等附卷可稽，事證明確。被告在本院翻異前供，改稱其僅載運建築廢棄
    物，並未載運事業廢棄物，惟被告車輛被查獲時，車上載運之廢棄物係散漿紙渣
    ，已詳前述，明顯為事業之廢棄物，且依廢棄物處理法第二條規定，廢棄物包括
    一般廢棄物（垃圾、糞尿、動物屍體或其他非事業機構所產生足污染環境衛生之
    固體或液體廢棄物）及事業廢棄物（有害事業廢棄物及一般事業廢棄物），是無
    論被告清除者係建築廢棄物或事業廢棄物，均屬之，被告所辯顯係卸責之詞，不
    足採信，本件事證明確，被告犯行至堪認定。
二、按被告未依規定領有廢棄物清除處理許可證，從事廢棄物清除處理，核被告所為
    ，係違反九十年十月二十六日修正生效後廢棄物清理法第四十一條第一項規定，
    而犯修正生效後同法第四十六第一項第四款之罪。被告犯罪後，廢棄物清理法已
    於九十年十月二十四日修正公布，並於同月二十六日生效施行，上開法條已改列
    為第四十六條，新舊法對於規範對象及行為並無不同，僅其法定刑由舊法「處一
    年以上五年以下有期徒刑，得併科一百萬元以下罰金」規定，修正為新法之「處
    一年以上五年以下有期徒刑，得併科新台幣三百萬元以下罰金」規定，除罰金刑
    部分將銀元一百萬元修正為新台幣三百萬元外（罰金刑額度仍相同），刑度並無
    變更，比較新舊法結果，舊法並未較有利於被告，故依刑法第二條第一項前段，
    自應適用裁判時之新法規定。被告與蔡姓司機間，有犯意聯絡及行為分擔，為共
    同正犯。另被告利用不知情之不詳姓名司機從事廢棄物清運工作，為間接正犯。
    被告先後多次載運之廢棄物，時間緊接、犯罪構成要件相同，顯係基於概括犯意
    為之，為連續犯，應論以一罪並依法加重其刑。原審予以論科，固非無見，惟原
    審未及比較新舊法，尚有未洽。被告上訴，否認犯罪，雖無理由，然原判決既有
    上開可議之處，即屬無可維持，仍應由本院撤銷改判。爰審酌被告為圖私利，未
    領有許可文件，擅自載運傾倒廢棄物，嚴重污染環境，惟念被告犯罪後態度尚佳
    等一切情狀，爰量處如主文第二項所示之刑。
三、被告經合法傳喚，無正當理由不到庭，爰不待其陳述逕行判決。
據上論斷，應依刑事訴訟法第三百七十一條、第三百六十九條第一項前段、第三百六
十四條、第二百九十九條第一項前段，九十年十月二十六日修正後廢棄物清理法第四
十六條第一項第四款，刑法第十一條前段、第二十八條、第二條第一項前段，判決如
主文。本案經檢察官吳經綸到庭執行職務。
中       華       民       國   九  十    年    十二     月    十八     日
                                臺灣高等法院臺中分院刑事第八庭
                                      審判長法  官  羅  得  村
                                            法  官  劉  榮  服
                                            法  官  陳  賢  慧
右正本證明與原本無異。
如不服本判決應於收受送達後十日內向本院提出上訴書狀，其未敘述上訴之理由者並
得於提起上訴後十日內向本院補提理由書（均須按他造當事人之人數附繕本）。
                                            書記官  許  麗  花
中       華       民       國   九  十    年    十二     月    二十     日
附錄：修正後廢棄物清理法第四十一條。
                                                                        Ｋ


司法院資訊處製作；財團法人民間司法改革基金會備份。
